臺灣高等法院高雄分院刑事裁定
111年度抗字第91號
抗  告  人  
即 受 刑人  鄭聰義



上列抗告人因聲明異議案件，不服臺灣屏東地方法院中華民國11
1年2月16日裁定(110年度聲字第943號)，提起抗告，本院裁定如
下：
    主  文
抗告駁回。
    理  由
一、原裁定意旨略以：㈠按於司法實務運作上，就所受理當事人
    或其相關人員之請求、聲明或聲請案，概不受其所用詞文拘
    束，亦即仍應尋繹其意涵，探求真意，而後依法律規定適切
    處理（最高法院105年度台抗字第408號裁定意旨參照）。本
    件抗告人即受刑人鄭聰義（下稱抗告人）所提書狀，狀首雖
    記載為「刑事準抗告之聲請狀」，惟經確認抗告人之真意，
    抗告人表示其係對本院110年度聲字第943號裁定不服而提起
    抗告，揆諸前揭說明，抗告人之真意既在提起抗告，本院自
    應依抗告之法定程序處理，合先敘明。㈡按抗告期間，除有
    特別規定外，為5 日，自送達裁定後起算，刑事訴訟法第40
    6 條前段定有明文。又在監獄或看守所之被告，於上訴期間
    內向監所長官提出上訴書狀者，視為上訴期間內之上訴，為
    刑事訴訟法第351 條第1 項所明定；此項規定，依同法第41
    9 條規定，為抗告程式所準用。又監所與法院間無在途期間
    可言，是上訴人或抗告人在監獄或看守所，如向該監所長官
    提出上訴或抗告書狀，因不生扣除在途期間之問題，故必在
    上訴或抗告期間內提出者，始可視為上訴或抗告期間內之上
    訴或抗告；如逾期始向該監所長官提出上訴或抗告書狀，即
    不得視為上訴、抗告期間內之上訴、抗告，雖監所長官即日
    將上訴、抗告書狀轉送法院收文，因無扣除在途期間之可言
    ，其上訴、抗告仍屬已經逾期（最高法院86年度台抗字第80
    號裁定意旨參照）。㈢查本院110年度聲字第943號裁定送達
    與抗告人時，因抗告人當時在法務部○○○○○○○執行，本院乃
    於民國110年10月7日將上開裁定之正本送達該監所由抗告人
    親自簽收，有本院送達證書1份在卷可稽。是上開裁定於110
    年10月7日即已生送達效力。又此抗告期間既無特別規定，
    自應為5日，並自該裁定送達之翌日（即110年10月8日）起
    算，計至110年10月12日（星期二）為其抗告期間之末日，
    且因抗告人當時在上開監所執行，其向監所長官提出抗告狀
    ，並無扣除在途期間之問題，惟抗告人卻遲至110年12月30
    日始向監所長官提出抗告狀，此有其刑事準抗告之聲請狀上
    所蓋法務部○○○○○○○收受收容人訴狀核轉章足憑，是抗告人
    本件抗告顯已逾法定抗告期間，依上開說明，其抗告自非合
    法，因而駁回受刑人鄭聰義之抗告等情。
二、抗告意旨略以：抗告人因違反毒品危害防制條例，經聲明異
    議，迄於110年10月7日始經原法院以無聲明異議之必要及實
    益可言駁回異議，雖受刑人直到110年12月30日才提起抗告
    ，但係因聲明人無法律知識，又無有法律知識之同學可諮詢
    ，以致抗告逾期，直到110年12月30日才透過同學間之諮詢
    由有法律知識者代為撰狀，抗告逾期實情有可原，爰依刑事
    訴訟法第68、69條之規定，請准予回復原狀並合併裁判云云
    。
三、經查：
　㈠按抗告期間，除有特別規定外，為5日，自送達裁定後起算，
    刑事訴訟法第406條前段定有明文。又在監獄或看守所之被
    告，於上訴期間內向監所長官提出上訴書狀者，視為上訴期
    間內之上訴，為刑事訴訟法第351條第1項所明定；此項規定
    ，依同法第419條規定，為抗告程式所準用。又監所與法院
    間無在途期間可言，是上訴人或抗告人在監獄或看守所，如
    向該監所長官提出上訴或抗告書狀，因不生扣除在途期間之
    問題，故必在上訴或抗告期間內提出者，始可視為上訴或抗
    告期間內之上訴或抗告；如逾期始向該監所長官提出上訴或
    抗告書狀，即不得視為上訴、抗告期間內之上訴、抗告，雖
    監所長官即日將上訴、抗告書狀轉送法院收文，因無扣除在
    途期間之可言，其上訴、抗告仍屬已經逾期（最高法院86年
    度台抗字第80號裁定意旨參照）。
　㈡查原審法院110年度聲字第943號裁定送達與抗告人時，因抗
    告人當時在法務部○○○○○○○執行，原審法院乃於民國110年10
    月7日將上開裁定之正本送達該監所由抗告人親自簽收，有
    原審法院送達證書1份在卷可稽。是上開裁定於110年10月7
    日即已生送達效力。又此抗告期間既無特別規定，自應為5
    日，並自該裁定送達之翌日（即110年10月8日）起算，計至
    110年10月12日（星期二）為其抗告期間之末日，且因抗告
    人當時在上開監所執行，其向監所長官提出抗告狀，並無扣
    除在途期間之問題，惟抗告人卻遲至110年12月30日始向監
    所長官提出抗告狀，此有其刑事準抗告之聲請狀上所蓋法務
    部○○○○○○○收受收容人訴狀核轉章足憑，是抗告人本件抗告
    顯已逾法定抗告期間，依上開說明，其抗告自非合法。
　㈢原審因而駁回受刑人之抗告，經核無不合。受刑人對之提起
    抗告，為無理由。至抗告意旨雖另以其係非因過失，遲誤抗
    告之期間，因而依刑事訴訟法第68條、第69條之規定，情有
    可原，請准予回復原狀云云，惟本件受刑人係因在戒治所中
    因自己之原因遲誤上開抗告期間，並無「非因過失遲誤期間
    」之情形，更何況「當事人遲誤第二審之抗告期間回復原狀
    ，依刑事訴訟法第68條第1項規定，應以書狀向原審法院為
    之。」，並釋明「非因過失遲誤期間之原因及其消滅時期」
    ，其逕向本院聲請回復原狀，亦於法不合，併予敘明。綜上
    所述，本件抗告為無理由，應予駁回。
據上論結，應依刑事訴訟法第412條，裁定如主文。
中　　華　　民　　國　　111 　年　　4 　　月　　6 　　日
                 刑事第四庭     審判長法  官  黃建榮
                                      法  官  陳君杰
                                      法  官  任森銓
以上正本證明與原本無異。
不得再抗告。
中　　華　　民　　國　　111 　年　　4 　　月　　6 　　日
　　　　　　　　　　　　　　　　　　　書記官  謝佳育